臺灣桃園地方法院刑事判決　　　　　　 94年度交易字第180號
公　訴　人　臺灣桃園地方法院檢察署檢察官
被　　　告　丙○○
選任辯護人　何啟熏律師
上列被告因過失傷害案件，經檢察官提起公訴（94年度偵字第54
91號）及移送併辦（94年度偵字第8047號），經本院裁定改依簡
式審判程序，判決如下︰
    主  文
丙○○因過失傷害人致重傷，處有期徒刑陸月，如易科罰金，以
佰元折算壹日。
    事  實
一、丙○○於民國93年9 月5 日上午8 時45分許，駕駛車牌號碼
    5989－FS號自小客車，沿桃園縣龜山鄉○○路往新莊方向行
    駛，迨行經該縣龜山鄉○○路、三興路87巷交岔路口停止線
    前約6.4 公尺之內側車道（該路段為雙向4 車道且未劃分快
    慢車道），本應注意車前狀況及兩車併行之間隔，隨時採取
    必要之安全措施，以避免發生危險，而依當時天候雖雨，惟
    日間自然光線、視距良好、道路無缺陷、無障礙物，並無不
    能注意之情事，詎丙○○竟疏未注意適有甲○○騎乘車牌號
    碼QBD －106 號輕型機車沿同車道同向在其車右前方併行直
    行之車前狀況，即貿然前行且未注意與甲○○機車併行之間
    隔，致其所駕駛自小客車右前車頭處碰撞甲○○所騎乘機車
    左側中間車身及左前面板處，而甲○○因正常行駛在上開路
    段，突遭其左後方併行由丙○○駕駛之自小客車碰撞而閃避
    不及，致甲○○人車倒地，當場昏迷，因此受有第五頸椎暴
    裂性骨折、左側脛骨與腓骨幹閉鎖性骨折、骨骨盆閉鎖性骨
    折、肺部挫傷等傷害。丙○○於肇事後偵查犯罪機關尚未發
    覺前，主動向據報到場處理之警員坦承肇事，自首犯罪而願
    接受裁判。甲○○經送醫救治後，於93年9 月8 日在長庚紀
    念醫院施行頸椎骨折復位固定手術，於同年月15日施行脛骨
    骨折復位固定手術，同年月25日施行清創手術，同年11 月4
    日出院，出院後需專人照顧及使用氣墊床及特製輪椅輔助，
    至94年6 月24日前往長庚紀念醫院復診，經診斷結果為頸椎
    損傷併四肢癱瘓，目前上肢肌力約一分至兩分，下肢完全癱
    瘓，大小便無法控制，生活需專人照顧，而達身體健康重大
    難治之重傷害。
二、案經甲○○之配偶乙○○訴請台北縣政府警察局樹林分局報
    告台灣板橋地方法院檢察署檢察官偵查後呈請台灣高等法院
    檢察署檢察長令轉台灣桃園地方法院檢察署檢察官偵查起訴
    。
    理  由
一、按被告所犯為死刑、無期徒刑、最輕本刑為3 年以上有期徒
    刑之罪、或高等法院管轄第一審案件者外，於審判期日前之
    程序進行中，被告先就被訴事實為有罪之陳述時，審判長得
    告知被告簡式審判程序之旨，並聽取當事人、代理人、辯護
    人及輔佐人之意見後，裁定進行簡式審判程序。經查，本件
    被告被訴過失傷害一案，為前開不得進行簡式審判程序以外
    之案件，且被告丙○○於本院行準備程序時就訴事實為有罪
    之陳述，本院告知被告簡式審判程序之旨，並聽取被告之意
    見後，爰依前開刑事訴訟法第273 條之1 之規定，當庭裁定
    改依簡式審判程序審判之，合先敘明。
二、前揭被告丙○○於93年9 月5 日上午8 時45分許，駕車行至
    上開肇事地點，不慎以其所駕車輛右前車頭處碰撞其同車道
    同向右前方併行由甲○○所騎乘機車之左側中間車身及左前
    面板處，致甲○○人車倒地，而受有前揭重傷害之事實，業
    據被告於本院訊問及審理時供承不諱，被告丙○○並坦認其
    就本件車禍之發生確有過失等語（見本院94年9 月2 日準備
    程序筆錄），復有道路交通事故現場圖、道路交通事故調查
    報告表各1 份、現場照片8 幀、桃園縣政府警察局道路交通
    事故當事人登記聯單影本1 份、甲○○之身心障礙者鑑定表
    1 份、長庚紀念醫院診斷證明書2 份附卷可稽，而上開書證
    ，雖係被告以外之人於審判外之書面陳述，惟經被告於本院
    審理時對前開書面證據表示無意見，而審酌前開書面陳述，
    分別係警員或診斷醫師基於專業知識製成，具有相當之中立
    性，是其作成過程並無不適當之情形，依刑事訴訟法第159
    條之5 規定，均具有證據能力，從而，被告前開自白與事實
    相符，已堪認定。
三、按機器腳踏車行駛之車道及轉彎，應依標誌或標線之規定行
    駛；無標誌或標線者，依左列規定行駛：(一)在未劃分快慢車
    道之道路，得在最外側二車道行駛；單行道得在最左、右側
    車道行駛，道路交通安全規則第99條第1 項第1 款定有明文
    。查本件肇事地點依前揭道路交通事故現場圖、調查報告表
    及現場照片所示，並依證人即到場處理本案之員警許唐於本
    院審理時證述之情節（見本院94年9 月30日審判筆錄）可知
    ，肇事路段為桃園縣龜山鄉○○路、三興路87巷交岔路口附
    近，係雙向4 車道之道路，該路段由萬壽路往新莊方向之單
    向車道路面，繪有用以分隔同向車道之白虛線，路面邊緣則
    繪有指示路面範圍之白色單一實線，而查本件被害人係騎乘
    前開機車與被告同向同車道即桃園縣龜山鄉○○路往新莊方
    向行駛，而該路段係雙向4 車道，並未劃分快慢車道，內側
    車道亦無禁行機車之標誌或標線，被害人沿前開路段方向毋
    論係行駛在內側或外側車道，均無在禁行機車路段行駛之過
    失甚明，被告之選任辯護人指稱被害人係違法行駛在快車道
    ，亦有過失一節，即非有據。又依前述調查報告表及現場圖
    、現場照片所示，肇事後被告車輛停放在桃園縣龜山鄉○○
    路、三興路87巷交岔路口之斑馬線，車身橫跨在該路段所劃
    分向限制線上，被害人甲○○之機車則停放在被告車輛前方
    之萬壽路右側路旁，參諸被告丙○○於警詢時供稱：「現場
    有移動非原來位置」等語（見94年度偵字第3568號卷第4頁
    ），及於本院審理時供稱：「我是在看到被害人的機車，想
    要閃他，但是還是撞到了，所以停車的時候車身才會在雙黃
    線上」等語（見本院94年9 月2 日準備程序筆錄），又前開
    龜山鄉○○路、三興路87巷交岔路口停止線前約6.4 公尺之
    內側車道處則遺有玻璃碎片及散落物，足見被告自小客車與
    被害人機車發生碰撞地點，係在遺有玻璃碎片及散落物之龜
    山鄉○○路、三興路87巷交岔路口停止線前約6.4 公尺之內
    側車道，應可認定。再者，本件車禍雙方相互撞擊及受損部
    位，乃為被害人所騎乘機車之左側中間車身及左前面板處與
    被告所駕駛自小客車右前車頭處發生碰撞，此有卷附雙方車
    輛受損照片足憑（見台灣板橋地方法院94年度偵字第35 68
    號卷第6 頁下方照片、第7 頁下方照片、第8 頁下方照片）
    ，且經被告於警詢時供述甚明（見同上偵查卷第4 頁），綜
    析上情，堪認被告車輛在與被害人機車發生碰撞前，被害人
    機車係併行行駛在被告車輛右前方處之同一車道，亦可認定
    。本件肇事經送台灣省桃園縣區車輛行車事故鑑定委員會鑑
    定結果，有關被告與被害人兩車係同向併行乙節，亦同此意
    見，有該鑑定委員會94年3 月8 日桃縣行字第0945200542
    號函暨分析意見書在卷足稽。公訴意旨認前開肇事路段屬彎
    道坡路，被告駕車尚有行經彎道未減速慢行之過失云云，惟
    查前開肇事路段並非彎道，有卷附道路交通事故現場圖及調
    查報告表可考，且依現場照片所示，肇事路段明顯筆直平坦
    ，亦無彎道坡路之現象，公訴意旨認前開肇事路段係屬彎道
    坡路云云，即屬有誤。另公訴意旨認被告有行經彎道未減速
    慢行之違誤一節，此部分卷內並無積極證據足資佐證，且本
    件肇事路段既非屬彎道，則被告自亦無行經彎道未減速慢行
    之違誤，其此部所指自屬不能證明，而前述台灣省桃園縣區
    車輛行車事故鑑定委員會鑑定結果，認被告有車速甚快之違
    誤云云，亦難採取，均併予敘明。
四、又按刑法第10條第4 項第6 款所謂其他於身體或健康有重大
    不治或難治之傷害，係指除去同項第1 款至第5 款之傷害，
    而於身體或健康傷害重大，且不能治療或難於治療者而言，
    且其傷害，並不以須達於毀敗程度為必要，此與同條第1 款
    至第5 款之傷害，法文規定須達於毀敗之程度不同（最高法
    院88年度台上字第65 55 號裁判要旨參照）。準此，本件被
    害人甲○○發生車禍時，人車倒地並受有第五頸椎暴裂性骨
    折、左側脛骨與腓骨幹閉鎖性骨折、骨骨盆閉鎖性骨折、肺
    部挫傷等傷害，於93年9 月8 日在長庚紀念醫院施行頸椎骨
    折復位固定手術，於同年月15日施行脛骨骨折復位固定手術
    ，同年月25日施行清創手術，同年11月4 日出院，出院後需
    專人照顧及使用氣墊床及特製輪椅輔助，至94年6 月24日前
    往長庚紀念醫院復診，經診斷結果為頸椎損傷併四肢癱瘓，
    目前上肢肌力約一分至兩分，下肢完全癱瘓，大小便無法控
    制，生活需專人照顧，並經鑑定為四肢極重度障礙，有上開
    診斷證明書及身心障礙者鑑定表附卷可憑（見台灣板橋地方
    法院檢察署94年度偵字第3568號卷第14頁、第32至36頁及本
    院卷），足見被害人因車禍受傷導致其上肢肌力約一分至兩
    分，下肢完全癱瘓，大小便無法控制，生活需專人照顧，應
    認對被害人之身體、健康造成難以治療之重大傷害，已達重
    傷害之程度。
五、按汽車行駛時，駕駛人應注意車前狀況及兩車併行之間隔，
    並隨時採取必要之安全措施，道路交通安全規則第94條第3
    項規定甚明。被告丙○○既執有普通小型車駕照，自應依前
    開道路交通安全規則規定行駛，而依卷附道路交通事故調查
    報告表各欄項目明細所載，肇事當時情況天候雖雨，惟日間
    自然光線、視距良好、道路無缺陷、無障礙物，並無不能注
    意之情事，被告駕車行經肇事路段，疏未注意與其同車道同
    向右前方併行之被害人所騎乘機車保持安全間隔，貿然前行
    ，致與被害人騎乘之機車發生碰撞，其顯有未注意車前狀況
    與二車併行間隔之過失至明，且其過失行為與被害人之重傷
    害結果間，有相當因果關係。而被害人甲○○騎乘機車正常
    行駛在內側車道，因被告未注意兩車併行之安全間隔，而遭
    其左後方被告所駕自小客車撞及致閃避不及，而倒地受有前
    述重傷害，被害人甲○○於本件車禍並無過失至明。公訴意
    旨漏未論及被告亦有疏未注意車前狀況之違誤，應予敘明。
    綜上所陳，本件事證明確，被告犯行洵堪認定。
六、核被告丙○○所為，係犯刑法第284 條第1 項後段之過失致
    重傷害罪。查被告於肇事後，於警員前往現場處理時，不逃
    避接受裁判主動向警員坦承肇事，自首犯罪而願接受裁判，
    業經證人丁○○○於本院審理時證述屬實，是被告對於有權
    偵查犯罪之機關尚不知犯罪事實及犯罪人之前自首而願接受
    裁判，已合於刑法第62條前段所定對於未發覺之犯罪自首而
    接受裁判之要件，應依該條規定減輕其刑。爰審酌被告之素
    行、因一時失慮，疏未遵守道路交通安全規則而肇事致被害
    人受有重傷害之結果，所造成之身心痛苦至鉅，終身難以平
    復，事發至今，雖曾與被害人家屬洽談和解事宜，但雙方就
    和解金額未能達成合意，仍未賠償被害人之損失，業據告訴
    人乙○○及被告證述在卷，及其犯後坦認犯行，態度良好等
    一切情狀，量處如主文所示之刑，並諭知易科罰金折算標準
    。
據上論斷，應依刑事訴訟法第273 條之1 、第299 條第1 項前段
，刑法第284 條第1 項後段、第62條前段、第41條第1 項前段，
罰金罰鍰提高標準條例第1 條前段、第2 條，判決如主文。
本案經檢察官徐則賢到庭執行職務。
中　　華　　民　　國　　94　　年　　10　　月　　14　　日
                  臺灣桃園地方法院交通法庭
                      法  官  林惠霞
以上正本證明與原本無異。
如不服本判決，應於判決送達後10日內向本院提出上訴狀（應附
繕本），上訴於臺灣高等法院。
                      書記官  陳恩如
中　　華　　民　　國　　94　　年　　10　　月　　14　　日
附錄本案論罪科刑法條全文
刑法第284條
因過失傷害人者，處6 月以下有期徒刑、拘役或500 元以下罰金
，致重傷者，處1 年以下有期徒刑、拘役或500 元以下罰金。
從事業務之人，因業務上之過失傷害人者，處1 年以下有期徒刑
、拘役或1000元以下罰金，致重傷者，處3 年以下有期徒刑、拘
役或2000元以下罰金。
